臺灣臺中地方法院刑事判決　　　　　　　94年度易字第2045號
公　訴　人　臺灣臺中地方法院檢察署檢察官
被　　　告　丙○○
上列被告因詐欺案件，經檢察官提起公訴（94年度偵字第13161
、10723號、94年度偵緝字第1244號），復經本院合議庭裁定由
受命法官獨任行簡式審判程序，本院判決如下：
    主    文
丙○○幫助共同連續意圖為自己不法之所有，以詐術使人將本人
之物交付，處有期徒刑月，如易科罰金，以參佰元折算壹日。
    犯罪事實
一、丙○○前於民國（下同）九十四年間因偽造有價證券案件，
    經臺灣高等法院臺中分院判處有期徒刑二年，復經最高法院
    判決上訴駁回確定（現在監執行中，未構成累犯）。丙○○
    可預見將自己或他人之帳戶存摺、提款卡連同密碼售予不詳
    姓名之成年男子「張先生」使用，足供為他人不法使用，作
    為詐騙財物匯款之工具，竟在不違背其本意下，基於幫助他
    人詐欺取財之不確定故意，於九十三年七、八月間，在臺中
    市市○路附近，將其所有之臺中英才郵局帳號000000
    00000000號之存摺、提款卡（含密碼）連同中國信
    託銀行、彰化銀行、第一銀行、萬泰銀行之存摺等物，以新
    臺幣（下同）八千元之代價，售予依報紙收購帳戶廣告而聯
    絡之不詳姓名之成年男子「張先生」使用。嗣「張先生」與
    綽號「張小姐」之成年女子，基於意圖為自己不法所有概括
    犯意，先由綽號「張小姐」之成年女子，於九十三年九月十
    六日上午八時許，以電話向乙○○謊稱：抽獎獲得整套家具
    ，折合現金八十九萬元，需繳交手續費後始得領取獎金云云
    ，致使乙○○不疑有詐，陷於錯誤，先於九十三年九月十六
    日各匯款三萬三千元四百元、二萬元至丙○○上開臺中英才
    郵局帳戶內；該「張小姐」等人其後再以邀約乙○○投資誠
    生國際集團泰利森洋酒公司上市等各種不同名義要求乙○○
    匯款，致使乙○○陷於錯誤，又自九十三年九月十七日至同
    年十一月八日止，另陸續匯款五萬元、十萬五千元、二萬五
    千元、二十萬元、十八萬六千元、六萬九千八百七十三元、
    十萬元、三萬八千二百元、三萬三千五百元、八萬元至甲○
    ○所開立之潭子郵局帳戶；乙○○並自九十三年九月十七日
    至同年十一月八日止，先後再依指示匯款至蕭立基、何坤成
    、翁淑芬、趙鳳嬌、張志偉（均另案偵查）之帳戶，總計乙
    ○○遭詐騙之金額為三百八十六萬餘元。嗣乙○○於九十三
    年十一月十一日又至郵局再進行匯款時，為執行巡守勤務之
    員警發現，當場制止，始查知上情。
二、案經臺中市警察局第一分局、臺中縣警察局豐原分局報請臺
    灣臺中地方法院檢察署檢察官偵查起訴，復經本院合議庭裁
    定由受命法官獨任行簡式審判程序。
    理  由
一、訊據被告丙○○對其於上揭時地出售上開郵局帳戶等予不詳
    姓名之張先生，其可預見張先生係要買該帳戶當人頭戶，應
    該是要做不法使用等之幫助詐欺取財犯行於本院坦承不諱，
    且查本件：
  (一)復據證人乙○○於警詢陳明在卷，並有乙○○提出之匯款至
    丙○○上開帳戶之郵政國內匯款執據二紙及被告上開郵局帳
    戶之客戶歷史交易清單可佐，足認被告上開郵局帳戶業遭不
    詳姓名之成年人利用為詐欺取財工具甚明。
  (二)再按刑法上之故意，分為直接故意（確定故意）與間接故意
    （不確定故意），「行為人對於構成犯罪之事實，明知並有
    意使其發生者」為直接故意。「行為人對於構成犯罪之事實
    ，預見其發生而其發生並不違背其本意者」為間接故意；而
    間接故意與有認識的過失之區別，在於二者對構成犯罪之事
    實雖均預見其能發生，但前者對其發生並不違背其本意後者
    則確信其不發生。且幫助犯之成立，以行為人主觀上認識被
    幫助者正欲從事犯罪或係正在從事犯罪，且該犯罪有既遂之
    可能，而其行為足以幫助他人實現構成要件者，即具有幫助
    故意，並不以行為人確知被幫助者係犯何罪名為必要。至於
    行為人在正犯實施犯罪前為幫助行為者，則構成事前幫助犯
    。茲查：
  １衡諸常情，今日一般人至金融機關如銀行、郵局等開設帳戶
    使用，係極為方便容易且迅速之事，苟有使用金融存款帳戶
    之正當用途，自以使用其本人或可信賴之親友申請之帳戶，
    最為便利安全，且苟非具意圖以他人帳戶從事不法用途，並
    藉以逃避查緝，自無使用他人帳戶之理。是依一般人通常之
    知識、經驗，均應知任意提供、出售自己帳戶予無信賴關係
    之他人使用，易致他人藉該帳戶取得不法犯罪所得，且欲以
    之隱匿帳戶內資金之實際取得人之身分；被告係年近四十歲
    之成年人，對此自難諉為不知。且查，倘收購帳戶之「張先
    生」係供合法使用，何須一次收購帳戶多本？又「張先生」
    何不向至親好友無償借用？是被告應可預見「張先生」取得
    帳戶係供他人從事不法使用。
  ２近來竊車恐嚇取財及利用「刮刮樂」等名義詐欺取財之犯罪
    類型層出不窮，該等犯罪，多數均係利用他人帳戶作為恐嚇
    取財或詐欺所得財物之出入帳戶，並經媒體廣為披載，被告
    縱使並不確知所提供之帳戶，係遭他人用以對被害人詐欺取
    財，亦無法確知取得帳戶之人係以何種方法於何時地為詐欺
    取財之具體內容，惟對於其所提供之上揭帳戶，將遭人作為
    詐欺取財犯行所得財物匯入及提領之工具使用，應有概括之
    認識，且可預見其發生，竟仍同意提供，顯對帳戶供他人取
    得不法犯罪所得之用，亦不違背其本意，且其無確信帳戶不
    至遭利用為犯罪之用，仍將帳戶提供他人，足認被告基於幫
    助犯罪之不確定故意為之。
    事證明確，被告前揭犯行堪予認定。
二、查被告僅參與提供金融機關帳戶予他人供詐欺取財使用，並
    無證據證明其有參與詐欺取財之行為，或有與本件詐欺取財
    之詐騙之人有詐欺之犯意聯絡，是被告基於幫助之意思，參
    與詐欺取財構成要件以外之行為，為幫助犯。核被告所為，
    係犯刑法第三十條第一項、第三百三十九條第一項之幫助詐
    欺取財罪。再按連續幫助與幫助連續為不同之犯罪態樣，如
    基於概括犯意，多次幫助他人犯罪，為連續幫助，就幫助者
    而言，該幫助者有多次犯罪行為；如以一幫助行為，幫助他
    人連續犯罪，則為幫助連續，就幫助者而言，僅有一次犯罪
    行為。是正犯所犯多次詐欺取財行為，係基於概括犯意反覆
    為之，所犯構成要件相同，應成立連續詐欺取財罪，而被告
    基於幫助意思，交付帳戶資料之幫助行為，應論以幫助連續
    詐欺取財既遂罪，並依法加重其刑，又被告幫助不詳姓名之
    成年人張先生等人犯上開詐欺取財罪，為從犯，依刑法第三
    十條第二項之規定，減輕其刑。爰審酌被告同意提供帳戶供
    他人非法使用，助長他人犯罪風氣，其所提供之帳戶雖有數
    本，惟僅有一本為他人不法使用即遭查獲，又被害人等匯款
    至被告帳戶之金額為五萬多元，並考被告本身未實際參與本
    件詐欺取財之犯行，責難性較小，暨其犯後態度等一切情狀
    ，量處如主文所示之刑，並諭知易科罰金之折算標準。
據上論斷，應依刑事訴訟法第二百七十三條之一第一項、第二百
九十九條第一項前段，刑法第三十條第一項、第二項、第三百三
十九條第一項、第四十一條第一項前段，罰金罰鍰提高標準條例
第一條前段、第二條，判決如主文。
中　　華　　民　　國　　94　　年　　11　　月　　14　　日
                          臺灣臺中地方法院刑事第十庭
                                    法官  黃  家  慧
上正本證明與原本無異。
如不服本判決，應於送達後十日內向本院提出上訴狀（須附繕
本），上訴於臺灣高等法院臺中分院。
                                  書記官  張  美  鶯
中　　華　　民　　國　　94　　年　　11　　月　　14　　日
附論罪科刑法條
刑法第三百三十九條第一項：
意圖為自己或第三人不法之所有，以詐術使人將本人或第三人之
物交付者，處五年以下有期徒刑、拘役或科或併科一千元以下罰
金。
